臺灣臺南地方法院民事裁定
109年度訴字第1989號
反訴  原告  廖淋松  
訴訟代理人  王奐淳律師
反訴  被告  黃崑崙  
訴訟代理人  鄭世賢律師
上列反訴原告因與反訴被告間請求分割共有物事件，提起反訴，
本院裁定如下：
    主  文
反訴原告應於本裁定送達之翌日起五日內，補繳反訴裁判費新臺
幣壹萬玖仟伍佰壹拾參元，逾期不補正，即駁回其反訴。
    理  由
一、按本訴與反訴之訴訟標的相同者，反訴不另徵收裁判費，民
    事訴訟法第77條之15第1項定有明文。而所謂訴訟標的相同
    ，係指經原告或反訴原告主張並以原因事實特定後請求法院
    審判之實體法上權利同一者而言，凡反訴主張之權利與本訴
    不同者，即為不同之訴訟標的，應另徵收裁判費（最高法院
    98年度台抗字第123號裁定參照）。
二、經查：
　㈠本訴原告以廖淋松為本訴被告，起訴請求：⒈將臺南市○○區○○
    段0000○0000○0000地號土地（以下分別稱系爭1448、1449、
    1450地號土地，合稱系爭土地）予以分割，分割方案如臺南
    市白河地政事務所民國110年5月11日複丈成果圖所示，編號
    1448、1449及1450部分、面積共419.38平方公尺由原告分得
    ，編號1449⑴、面積121.28平方公尺由被告分得；⒉本訴原告
    應補償本訴被告新臺幣（下同）37萬3,820元。嗣反訴原告
    於訴訟中提起反訴，請求：⒈反訴被告應給付反訴原告4萬5,
    899元，及自民事反訴準備㈡暨變更聲明狀繕本送達翌日起至
    清償日止，按年息5％計算之利息，並自110年9月1日起至返
    還系爭土地占用部分騰空返還全體共有人之日止，按月給付
    反訴原告依當年度之申報總價年息10％計算之月租金；⒉確認
    反訴原告對於反訴被告所有之臺南市○○區○○段0000地號土地
    （下稱系爭1460地號土地）如本院卷第219頁附圖2編號甲部
    分（面積待測量後確定）有通行權存在，反訴被告不得妨礙
    反訴原告在該部分土地通行使用等情，有民事準備書狀、民
    事反訴準備㈡暨變更聲明狀在卷可稽（見本院卷第287、339
    頁）。黃崑崙提起之本訴係請求分割系爭土地，而廖淋松提
    起之反訴則係請求黃崑崙給付其廠房占用系爭土地之不當得
    利及確認通行權存在，本訴與反訴之訴訟標的顯然不同，揆
    諸上開說明，反訴原告提起反訴自應繳納裁判費。
　㈡關於不當得利部分：
  ⒈按因定期給付或定期收益涉訟，以權利存續期間之收入總數
    為準；期間未確定時，應推定其存續期間；但其期間超過10
    年者，以10年計算，民事訴訟法第77條之10定有明文。
  ⒉反訴原告請求反訴被告給付4萬5,899元及其利息，此部分之
    訴訟標的金額為4萬5,899元。又反訴原告請求反訴被告按月
    給付依當年度之申報總價年息10％計算之月租金部分，具定
    期給付性質，核定其訴訟標的價額，即應依民事訴訟法第77
    條之10規定，依反訴原告對於反訴被告之權利存續期間定之
    ；惟衡諸民事訴訟係確定私權之程序，於判決確定之同時亦
    確定私權之存否，一般理性國民理當遵循確定判決就私權爭
    執所為之判斷，於請求給付之訴訟，確定判決如認反訴原告
    私權存在，反訴被告於判決確定時即應履行判決所命之給付
    ，反訴原告之權利並因反訴被告之履行給付而消滅；如認反
    訴原告私權不存在，反訴原告於判決確定時起，即不得再行
    主張其權利存在；是以判決確定之時點，應可作為推定訟爭
    權利存續之依據。本院審酌反訴原告係於其與反訴被告間之
    請求分割共有物事件，提起反訴，而反訴被告提起之本訴，
    訴訟標的價額為226萬6,278元，反訴原告提起之反訴，訴訟
    標的價額為186萬9,581元，為得上訴第三審之案件，依各級
    法院辦案期限實施要點，第一、二、三審通常程序審判案件
    之辦案期限原則上分別為1年4個月、2年、1年，共計4年4個
    月，即52個月，未逾民事訴訟法第77條之10規定之10年期限
    ，以此為計算基準，及參酌①反訴被告提出之地價第一類謄
    本記載之申報地價②臺南市白河地政事務所（下稱白河地政
    ）111年2月14日所測字第1110011444號函所檢送土地複丈成
    果圖記載之反訴被告廠房占用系爭土地之面積（見本院卷第
    327至331、335頁），核定此部分訴訟標的價額為17萬3,682
    元 (計算方式詳如附表）。
  ⒊綜上，反訴原告請求不當得利部分，其訴訟標的價額為21萬9
    ,581元（計算式：4萬5,899元＋17萬3,682元＝21萬9,581元）
    。
　㈢關於確認通行權存在部分：
　⒈按鄰地通行權之行使，在土地所有人方面，為其所有權之擴
    張，在鄰地所有人方面，其所有權則因而受限制，參照民事
    訴訟費用法第9條（修正後為民事訴訟法第77條之5）規定之
    法意，鄰地通行權訴訟標的之價額，如主張通行權之人為原
    告，應以其土地因通行鄰地所增價額為準；如否認通行權之
    人為原告，則以其土地因被通行所減價額為準（最高法院78
    年台抗字第355號判例要旨參照）。又訴訟標的之價額不能
    核定者，以民事訴訟法第466條所定不得上訴第三審之最高
    利益額數加10分之1定之，此觀諸同法第77條之12規定自明
    。
　⒉反訴原告請求確認其就系爭1460地號土地如臺南市白河地政
    事務所111年3月29日土地複丈成果圖編號甲部分（面積為12
    .83平方公尺）有通行權存在，揆諸上開說明，此部分之訴
    訟標的價額應以編號甲部分所增價額定之，而非以反訴原告
    所主張通行部分之面積作為計算基準，且此部分之訴訟標的
    為反訴原告對鄰地之通行權，而非鄰地之所有權，反訴原告
    就其主張需通行之鄰地，並未享有自由使用、受益、處分之
    排他性權利，自難逕以通行部分之土地價格，作為訴訟標的
    價額。而因反訴原告並未提出相關事證供本院審酌如上開複
    丈成果圖編號1449⑴部分因通行編號甲部分所增之價額，本
    件卷宗內復無其他資料可供核定，堪認上開編號1449⑴部分
    因通行編號甲部分所增之價額係屬不能核定之情形。準此，
    其訴訟標的之價額自應依民事訴訟法第77條之12規定，以同
    法第466條所定不得上訴第三審之最高利益額數加10分之1即
    165萬元定之。
　㈣從而，反訴原告提起之反訴，關於不當得利部分，訴訟標的
    價額為21萬9,581元，關於確認通行權存在部分，訴訟標的
    價額為165萬元，依民事訴訟法第77條之2第1項本文規定合
    併計算之，本件訴訟標的價額核定為186萬9,581元（計算式
    ：21萬9,581元＋165萬元＝186萬9,581元），應徵收反訴裁判
    費1萬9,513元，茲依民事訴訟法第249條第1項但書之規定，
    限反訴原告於本裁定送達之翌日起5日內補繳，逾期不補正
    ，即駁回其反訴。
三、依民事訴訟法第249條第1項但書，裁定如主文。　
中　　華　　民　　國　　111 　年　　7　　月　　15　　日
                  民事第一庭　法  官　陳尹捷
以上正本證明與原本無異。
如不服本裁定關於訴訟標的價額之核定，得於收受裁定正本後10
日內向本院提出抗告狀，並繳納抗告裁判費新臺幣1,000元整；
其餘關於命補繳裁判費部分，不得抗告。
中　　華　　民　　國　　111 　年　　7 　　月　　15　　日
                              書記官　曾美滋
            

附表：(元以下4捨5入)　　　　　　　　　　　　　　　　　　
地　　號 計　　　　　算　　　　　式 訴訟標的價額 系爭1448地號土地 面積10.39㎡×申報地價1,100元/㎡×10％÷12月×52月 4,953元 系爭1449地號土地 面積306.48㎡×申報地價1,040元/㎡×10％÷12月×52月 13萬8,120元 系爭1450地號土地 面積67.92㎡×申報地價1,040元/㎡×10％÷12月×52月 3萬0,609元 合計：17萬3,682元